【裁判字號】    99,交簡上,43
【裁判日期】    990928
【裁判案由】    過失傷害
【裁判全文】
臺灣桃園地方法院刑事判決            99年度交簡上字第43號
上  訴  人
即  被  告  甲○○
選任辯護人  何豐行律師
            陳鄭權律師
上列上訴人因過失傷害案件，不服本院中華民國99年1 月11日98
年度桃交簡字第2925號第一審簡易判決（聲請簡易判決處刑案號
：臺灣桃園地方法院檢察署98年度偵字第12407 號），提起上訴
，暨經臺灣臺南地方法院檢察署檢察官移送併辦（99年度偵字第
9139號），本院管轄之第二審合議庭判決如下：
    主  文
原判決撤銷。
甲○○因過失致人於死，處有期徒刑捌月，緩刑肆年。
    事  實
一、甲○○於民國98年5 月9 日下午某時，駕駛車牌號碼T6-408
    2 號自用小客車，沿桃園縣桃園市○○路由西往東方向直行
    ，於同日下午6 時2 分許，途經民族路與中山路交岔路口時
    ，原應注意汽車行駛至交岔路口，其轉彎應遵守燈光號誌之
    指示，於車輛面對之交通號誌為紅燈時，禁止通行而不得進
    入路口，而依當時天氣晴、有暮光，柏油路面乾燥無缺陷、
    無障礙物，視距良好，並無不能注意之情事，竟疏未注意及
    此，而於民族路路口交通號誌為紅燈時，違規右轉駛入中山
    路，惟斯時已有謝永義騎乘之車牌號碼NGH -019號重型機車
    ，沿號誌為綠燈之中山路由北往南方向行駛，甫穿越民族路
    路口而駛至該處，甲○○右轉後見狀已閃避不及，致其所駕
    駛之前揭自用小客車左前葉板擦撞謝永義所騎乘之重型機車
    右側車身，造成謝永義人、車倒地，並受有外傷性顱內蜘蛛
    出血及硬腦膜下出血之傷害，雖經開顱手術及氣管造屢術，
    並長期臥床、留置氣切管，昏迷指數仍達G.C.S E3 VT M3，
    延於99年5 月14日下午5 時58分許，在臺南縣白河鎮○○路
    1 號「佑昇醫院」，因頭部外傷併顱內出血及手術後併發症
    ，續發敗血症及多重器官衰竭不治死亡。甲○○於肇事後，
    於其過失傷害犯行未為有偵查犯罪職務之機關或公務員發覺
    前，即向警察機關報案，並對到場處理車禍事故之警員表示
    其為肇事機車之駕駛人，自首而接受裁判。
二、案經謝永義之子乙○○訴由桃園縣政府警察局桃園分局報請
    臺灣桃園地方法院檢察署檢察官偵查後聲請簡易判決處刑及
    臺灣臺南地方法院檢察署檢察官相驗後移送併辦。
    理  由
甲、證據能力部分
一、按被告以外之人於審判外之言詞或書面陳述，除法律有規定
    者外，不得作為證據；被告以外之人於偵查中向檢察官所為
    之陳述，除顯有不可信之情況者外，得為證據；被告以外之
    人於審判外之陳述，雖不符刑事訴訟法第159 條之1 至第15
    9 條之4 之規定，而經當事人於審判程序同意作為證據，法
    院審酌該言詞陳述或書面陳述作成時之情況，認為適當者，
    亦得為證據。當事人、代理人或辯護人於法院調查證據時，
    知有第159 條第1 項不得為證據之情形，而未於言詞辯論終
    結前聲明異議者，視為有前項之同意。刑事訴訟法第159 條
    第1 項、第159 條之1 第2 項、第159 條之5 分別定有明文
    。經查：
（一）本件證人胡璟於檢察官訊問時經具結後所為之證述，其性
      質雖屬傳聞證據，惟本院審酌證人胡璟為法務部法醫研究
      所法醫病理組顧問法醫師，並為本案被害人謝永義死亡原
      因之鑑定人，其證詞對認定犯罪事實之存否有其必要性，
      且證人胡璟於檢察官偵查中，經檢察官諭知證人有具結之
      義務及偽證之處罰並命朗讀結文具結擔保其證言之真實性
      後，以證人身分，於檢察官面前完整、連續陳述其親身經
      歷，且查無違法取證之瑕疵存在，應無顯不可信之情形，
      依刑事訴訟法第159 條之1 第2 項之規定，自得為證據。
（二）本件證人乙○○於警詢中所為證述雖屬傳聞證據，惟該警
      詢過程查無違法取證之瑕疵存在，檢察官及被告於本院準
      備程序中就上開證人警詢中證述之證據能力均表示無意見
      ，且均未於本院言詞辯論終結前表示異議，本院審酌證人
      乙○○為被害人謝永義之子，且為本案之告訴人，並親自
      見聞被害人謝永義於案發後之受傷狀況及傷勢發展，其證
      詞對認定被告犯罪事實之存否有其必要性，依前開證述作
      成時之情況，以其為證據，核屬適當，是依刑事訴訟法第
      159 條之5 之規定，認有證據能力。
二、本件認定事實所引用之道路交通事故現場圖、桃園縣政府警
    察局道路交通事故照片黏貼紀錄表、道路交通事故調查報告
    表（一）、（二）、道路交通事故當事人酒精測定紀錄表、
    肇事現場及車損照片、臺灣省桃園縣區車輛行車事故鑑定委
    員會98年8 月4 日桃縣鑑980458案鑑定意見書、臺灣省車輛
    行車事故覆議鑑定委員會98年11月10日覆議字第0986204151
    號函、天主教聖保祿醫院臨床病理檢驗報告單、財團法人天
    主教聖保祿修女會醫院96年5 月10日診斷證明書、財團法人
    佛教慈濟醫院臺北分院、大林分院診斷證明書、佑昇醫院98
    年7 月3 日、98年8 月13日、99年5 月17日診斷證明書、臺
    灣桃園地方法院檢察署檢察官98年7 月1 日98年度偵字第12
    409 號案件勘驗筆錄、桃園縣政府警察局98年7 月6 日桃警
    交字第0980067441號函暨函附肇事路口號誌照片、臺灣省桃
    園縣區車輛行車事故鑑定委員會98年8 月4 日桃縣鑑980458
    號鑑定意見書、臺灣省車輛行車事故覆議鑑定委員會98年11
    月10日覆議字第0983204151號函、臺灣臺南地方法院檢察署
    檢察官相驗筆錄、相驗及採證照片、死亡證明書、相驗屍體
    證明書、檢驗報告書等證據，檢察官及被告並未主張排除其
    證據能力，且迄於本院言詞辯論終結前均未表示異議，本院
    審酌並無事證足證前開證據係公務員違背法定程序所取得，
    其書證部分復無刑事訴訟法第159 條之4 之顯有不可信之情
    況與不得作為證據之情形，因認本件認定事實所引用之上開
    證據，均有證據能力。
乙、認定犯罪事實之依據及理由
一、上揭犯罪事實，業據被告甲○○於本院審理中坦承不諱，所
    供其與被害人謝永義於事實欄一所示時、地發生車禍事故，
    致謝永義受有前揭傷害，嗣並發生死亡結果一節，核與告訴
    人即謝永義之子乙○○於警詢中、鑑定人即法務部法醫研究
    所法醫病理組顧問法醫師胡璟於檢察官訊問時分別所為之證
    述，互核相符。此外復有道路交通事故現場圖、桃園縣政府
    警察局道路交通事故照片黏貼紀錄表、道路交通事故調查報
    告表（一）、（二）、肇事現場及車損照片、臺灣省桃園縣
    區車輛行車事故鑑定委員會98年8 月4 日桃縣鑑980458案鑑
    定意見書、臺灣省車輛行車事故覆議鑑定委員會98年11月10
    日覆議字第0986204151號函、財團法人天主教聖保祿修女會
    醫院96年5 月10日診斷證明書、財團法人佛教慈濟醫院臺北
    分院、大林分院診斷證明書、佑昇醫院98年7 月3 日、98年
    8 月13日、99年5 月17日診斷證明書、臺灣桃園地方法院檢
    察署檢察官98年7 月1 日98年度偵字第12409 號案件勘驗筆
    錄、桃園縣政府警察局98年7 月6 日桃警交字第0980067441
    號函暨函附肇事路口號誌照片、臺灣省桃園縣區車輛行車事
    故鑑定委員會98年8 月4 日桃縣鑑980458號鑑定意見書、臺
    灣省車輛行車事故覆議鑑定委員會98年11月10日覆議字第09
    83204151號函、臺灣臺南地方法院檢察署檢察官相驗筆錄、
    相驗及採證照片、死亡證明書、相驗屍體證明書、檢驗報告
    書等件附卷可稽，足認被告甲○○前揭任意性自白與事實相
    符，堪以採信。
二、次按「汽車行駛至交岔路口，其行進、轉彎，應依下列規定
    ：一、應遵守燈光號誌或交通指揮人員之指揮，遇有交通指
    揮人員指揮與燈光號誌並用時，以交通指揮人員之指揮為準
    。」道路交通安全規則第102 條訂有明文；「行車管制號誌
    各燈號顯示之意義如左：「五、圓形紅燈（一）車輛面對圓
    形紅燈表示禁止通行，不得超越停止線或進入路口。」道路
    交通標誌標線號誌設置規則第206 條亦有明訂。依前述卷附
    道路交通事故現場圖、桃園縣政府警察局道路交通事故照片
    黏貼紀錄表、道路交通事故調查報告表（一）、（二）及肇
    事現場暨車損相片所示，本件車禍事故發生時天氣晴、有暮
    光，柏油路面乾燥無缺陷、無障礙物，視距良好，足認被告
    於事故當時，無何不能注意之情事，是事發當時被告甲○○
    倘於其行向之民族路口號誌為紅燈而禁止通行之際，遵守號
    誌指示停車於該路口，而未違規右轉駛入中山路，當不致撞
    及適時騎乘車牌號碼NGH-019 號重型機車沿中山路由北往南
    方向駛至案發地之謝永義，造成謝永義人車倒地，並受有外
    傷性顱內蜘蛛出血及硬腦膜下出血之傷害，嗣並因頭部外傷
    併顱內出血及手術後併發症，續發敗血症及多重器官衰竭而
    死亡。是被告甲○○於本件道路交通事故之發生顯有過失甚
    明，且其過失與被害人謝永義之死亡結果間具有相當因果關
    係甚明。
三、另按「汽車駕駛人有下列情形之一者，不得駕車：二、飲用
    酒類或其他類似物後其吐氣所含酒精濃度超過每公升○‧二
    五毫克或血液中酒精濃度超過百分之○‧○五以上。」道路
    交通安全規則第114 條第2 款訂有明文。經查，本件被害人
    謝永義於本件車禍事故發生後，經送醫急救並抽血檢驗其血
    液中酒精濃度，檢驗結果高達300.8mg/dl（換算吐氣酒精濃
    度為每公升1.504 毫克），此有天主教聖保祿醫院臨床病理
    檢驗報告單1 份附卷可稽，顯已逾越上開酒後不得駕車之標
    準。惟查，本件車禍事故案發當時，被害人謝永義業已騎乘
    車牌號碼NGH-019 號重型機車，沿號誌為綠燈之中山路由北
    往南方向行駛而甫穿越民族路路口，甲○○則於民族路口號
    誌為紅燈之際，違規左轉而進入中山路後，見狀閃避不及，
    其所駕駛之自用小客車左前車頭始自右擦撞被害人謝永義所
    騎乘之重型機車，是被害人謝永義就其所騎乘之機車突遭被
    告甲○○自右撞及一節，實無從注意及防免，另本件復查無
    被害人謝永義因酒後不能安全駕駛，而就系爭車禍事故有何
    注意義務之違反之情，是本案車禍事故之發生，實與被害人
    謝永義酒後駕車之舉無涉，而難認被害人謝永義就本案車禍
    事故之發生有何過失。再本件經送臺灣省桃園縣區車輛行車
    事故鑑定委員會鑑定，其鑑定意見認「一、甲○○駕駛自小
    客車行經行車管制號誌正常運作交岔路口，未遵守號誌之指
    示右轉彎行駛為肇事原因。二、謝永義駕駛重機車無肇事因
    素。但酒精濃度超過法定值駕駛重機車，有違規定。」此有
    臺灣省桃園縣區車輛行車事故鑑定委員會98年8 月4 日桃縣
    鑑字第980458號鑑定意見書、臺灣省車輛行車事故覆議鑑定
    委員會98年11月10日覆議字第0986204151號函在卷可稽，亦
    同本院上開認定，附此敘明。
四、綜上所述，本件事證明確，被告甲○○犯行洵堪認定，應予
    依法論罪科刑。
五、核被告甲○○所為，係犯刑法第276 條第1 項之過失致人於
    死罪。聲請簡易判決處刑書固僅敘及被告甲○○於案發時、
    地，因駕駛自用小客車紅燈違規右轉而與被害人謝永義發生
    車禍事故，因此造成被害人謝永義受有外傷性顱內蜘蛛出血
    及硬腦膜下出血之重大傷害之事實，惟此與其後被害人謝永
    義因前開過失行為受有上開傷害後，嗣傷勢惡化，因該頭部
    外傷併顱內出血及手術後併發症，續發敗血症及多重器官衰
    竭而死亡之部分為同一事實，檢察官就犯罪事實之一部聲請
    簡易判決處刑，效力及於全部，是本院就被告甲○○因前開
    過失行為造成被害人謝永義死亡結果之部分，自應併予審判
    。至臺灣臺南地方法院檢察署移送併辦部分（99年度偵字第
    9139號），與本案為同一事實，本院自應一併審究，附此敘
    明。又被告甲○○於肇事後，於其過失致死犯行未為有偵查
    犯罪職務之機關或公務員發覺前，即向警察機關報案，並對
    到場處理車禍事故之警員表示其為肇事自用小客車之駕駛人
    ，自首而接受裁判之事實，有桃園縣政府警察局道路交通事
    故肇事人自首情形紀錄表1 份在卷可按，被告係對於未經發
    覺之犯罪自首而接受裁判，應依刑法第62條前段之規定，減
    輕其刑。原審以被告罪證明確而予論罪科刑，固非無見，惟
    被害人謝永義於原審判決後，已於99年5 月14日下午5 時58
    分許，因頭部外傷併顱內出血及手術後併發症，續發敗血症
    及多重器官衰竭不治死亡，原審未及審酌，容有未洽。是被
    告甲○○以其業與告訴人達成和解，盼獲較輕刑度為由，提
    起上訴，雖無理由，然原審判決既有上開可議之處，自應由
    本院將原審判決撤銷改判。爰審酌被告甲○○駕駛自用小客
    車行至案發路口，疏未注意於轉彎時應依照號誌行進，違規
    紅燈右轉，因而碰撞被害人謝永義以致肇事，使謝永義發生
    死亡結果，造成告訴人即謝永義之子乙○○難以彌補之傷痛
    ，犯罪所生危害程度非淺，惟念被告犯後終能坦承犯行，態
    度尚可，並其生活狀況、智識程度，已與被害人家屬就民事
    賠償達成和解等一切情狀，量處如主文所示之刑。末查，本
    件被告甲○○前未曾因故意犯罪受有期徒刑以上刑之宣告，
    此有臺灣高等法院被告前案紀錄表1 份附卷可查，且被告甲
    ○○業於99年8 月24與被害人家屬乙○○等人達成和解並支
    付和解金，此有本院99年度訴字第463 號民事損害賠償事件
    和解筆錄、臺灣銀行桃園分行支票影本等件附卷可稽，本次
    係因一時過誤，致罹刑章，經此偵、審教訓及本次罪刑之科
    處，自當知所惕勉，信無再犯之虞，本院因認對其宣告之刑
    以暫不執行為適當，爰併諭知緩刑4 年，以啟自新。
據上論斷，應依刑事訴訟法第455條之1第1項、第3項、第369條
第1 項前段、第364 條、第299 條第1 項前段，刑法第276 條第
1 項、第62條前段、第74條第1 項第1 款，刑法施行法第1 條之
1 第1 項、第2 項前段，判決如主文。
本案經檢察官吳美文到庭執行職務。
中    華    民    國    99    年    9     月    28    日
                  刑事第十一庭審判長法  官  蔡榮澤
                                    法  官  汪曉君
                                    法  官  林蕙芳
以上正本證明與原本無異。
不得上訴。
                                    書記官  莊凱男
中    華    民    國    99    年    10    月    7     日

司法院資訊處製作；財團法人民間司法改革基金會備份。
